臺灣士林地方法院刑事判決　　　　　　　　　　　　　九十一年度易字第二二六號
　　聲　請　人　臺灣士林地方法院檢察署檢察官
　　被　　　告　甲○○
右列被告因賭博案件，經檢察官聲請逕以簡易處決處刑（九十年度偵字第一一一六九
號），本院認不宜以簡易判決處刑（九十一年度簡字第五四號），改依通常程序審理
，判決如左：
    主  文
甲○○共同違反未依電子遊戲場業管理條例之規定辦理營利事業登記，不得經營電子
遊戲場業之規定，處拘役參拾日，如易科罰金，以參佰元折算壹日。
扣案電動賭博機具「小瑪莉」壹台（含ＩＣ板壹片）、扣案之賭資新臺幣肆仟陸佰參
拾元均沒收。
    事  實
一、甲○○係在台北市○○區○○路十號一樓經營小吃店，竟與姓名年籍不詳綽號「
    阿凱」之成年男子，共同基於賭博之概括犯意聯絡，明知未依電子遊戲場業管理
    條例規定辦理營利事業登記者，不得經營電子遊戲場業，詎未依上開規定向主管
    機關辦理營利事業登記，自民國九十年十月中旬起，由綽號「阿凱」之成年男子
    提供電動賭博機具「小瑪莉」一台，設置在上開公眾得出入之小吃店內，由其負
    責管理，以新台幣（下同）十元投入前開電動賭博機具小瑪莉內，並以一比一之
    方式，並可自機台中退出兌換現金，連續供不特定之人賭博財物，而經營電子遊
    戲場業。迄於九十年十一月五日十八時四十五許（起訴書誤載為八十九年），為
    警在上址查獲，並扣得上開插電營業中之電子遊戲機具一台（含ＩＣ板一塊）及
    機台內之賭資四千六百三十元。
二、案經台北市政府警察局士林分局報請臺灣士林地方法院檢察署檢察官聲請簡易判
    決處刑，本院改依通常程序審理。
    理  由
一、訊據被告甲○○固坦承有於上開時地擺設前揭電子遊戲機一台為警查獲之事實，
    惟否認有何違反電子遊戲場業管理條例及賭博之犯行，辯稱：查獲機台係阿凱拿
    來寄放，機台內的錢其中四千元係阿凱所放的，其餘六百三十元係伊兒子所玩的
    ，該機台並無營業云云。經查，右揭事實業據被告於偵查中坦承：「（問：客人
    是否可自由把玩）是」、「（問：如何抽成）未論及此事，他只說借放而已，俟
    他來開機器再算」、「（問：有無人把玩過）幾個人而已，平時我未插電」、「
    （問：有何意見）昨我兒子欲玩，我拿一百元予他玩，且平日客人欲玩我才插電
    」等語（見偵查卷第十六、十七頁），核與證人查獲之員警蔡明輝於偵查時證稱
    ：查獲當時之機台有插電等情節相符（見偵查卷第二十頁背面），並有警員臨檢
    紀錄表及現場查獲照片一幀在卷可供佐證（附於偵查卷第五、第八頁），復有扣
    案之電動賭博機具一台及機台內查獲之賭資四千六百三十元可佐，再參酌警員查
    獲當時於機台內扣得賭資四千六百三十元，其數目非小，被告雖辯稱其中四千元
    係阿凱所放的，其餘六百三十元係伊兒子所玩的云云。惟查，被告自承警察去開
    機時，伊才知道機台內有四千元，且復自承阿凱寄放時並未向其談明分帳事宜（
    見本院九十一年四月二十五日審理筆錄），果若如此，如何能斷定該四千元係阿
    凱所放，況衡諸常理，阿凱如寄放機台並在其內放四千元，必然會事先告知被告
    ，否則其事後如何與被告分帳，足見被告所辯顯違常情，尚非可採，益證被告顯
    有對外營業供不特定之人把玩之事實甚明。復按所謂賭博，乃以偶然之輸贏，決
    定財物之得失方法，含有射倖性者，上開店內所設電動機具之把玩方式顯具有射
    倖性，且被告與不特定之賭客係以偶然之輸贏，決定財物之得失，是被告所為應
    屬賭博行為，至為明確。
二、再按電子遊戲場業管理條例第十五條規定：「未依本條例規定辦理營利事業登記
    者，不得經營電子遊戲場業。」，違反該條之規定者，處行為人一年以下有期徒
    刑、拘役或科或併科五十萬元以上二百五十萬元以下罰金，復為同條例第二十二
    條所明定。另依同條例第四條第一項規定：「本條例所稱電子遊戲機，指利用電
    、電子、電腦、機械或其他類似方式操縱，以產生或顯示聲光影像、圖案、動作
    之遊樂機具，或利用上述方式操縱鋼珠或鋼片發射之遊樂機具。但未具影像、圖
    案，僅供兒童騎乘者，不包括在內。」觀之，只須符合上開所謂「利用電、電子
    、電腦、機械或其他類似方式操縱，以產生或顯示聲光影像、圖案、動作之遊樂
    機具，或利用上述方式操縱鋼珠或鋼片發射之遊樂機具，具有影像、圖案、且非
    僅供兒童騎乘者」，即屬該條例所稱之電子遊戲機，至同條第二項所謂之「前項
    電子遊戲機不得有賭博或妨害風化之設計及裝置」及同條例第三條有關「本條例
    所稱電子遊戲場業，指設置電子遊戲機供不特定人益智娛樂之營利事業」之規定
    ，旨在維護社會安寧、善良風俗、公共安全及國民身心健康，將電子遊戲場業納
    入行政機關之有效管理，對電子遊戲機之設計及裝置，特設之禁止規定，並非謂
    有此設計及裝置者，即非屬電子遊戲機。如有違反，本諸舉輕明重之法理，除應
    依該條例第二十二條之規定論處外，更應依刑法相關罪章（賭博或妨害風化）予
    以追訴處罰，非謂電子遊戲機如有賭博或妨害風化之設計及裝置者，即無該條例
    之適用，否則，經營益智娛樂之營利事業予以管理，擺設賭博或妨害風化設計及
    裝置之電子遊戲機供人打玩營業者，反不予管理，豈符立法本意，故未依該條例
    規定辦理營利事業登記而經營電子遊戲場業者，不論其擺設之電子遊戲機是否經
    中央主管機關評鑑、分類及公告，是否有賭博及妨害風化之設計及裝置，均屬違
    反該條例第十五條之規定，應依同條例第二十二條處罰。次按所謂電子遊戲場「
    業」，指「業務」而言。刑法上所謂業務，係以事實上執行業務者為標準，指以
    反覆同種類之行為為目的之社會的活動而言；執行此項業務，縱令欠缺形式上之
    條件，仍無礙於業務之性質。因此不論該事業是否「專營」電子遊戲場業，亦不
    問經營是否需達「一定之規模」，即使於原本所營事業外，兼營電子遊戲場業，
    或所經營之電子遊戲場不具相當之規模，亦無礙於電子遊戲場業管理條例相關規
    定之適用。故商業登記法第四條所規定之小規模商業，縱得免依該法申請商業登
    記，但如未依電子遊戲場業管理條例辦理營利事業登記，仍不得經營電子遊戲場
    業，自不待言，否則，業主為逃避該條例之規範、處罰，儘可以「兼營」或「小
    規模」等經營方式為之，將出現管理及規範上之漏洞，反而無法有效達成立法之
    目的，亦與電子遊戲場業管理條例之立法意旨有違（最高法院九十年度台非字第
    二七六號、第二九九號、第三○二號判決參照）。是揆之前開見解，本件扣案之
    小瑪莉為電子遊戲機，至屬灼然，從而，被告自九十年十月中旬起，開始擺設本
    件所查獲之電動玩具遊戲機一台供不特定人把玩而經營電子遊戲場之業務，堪可
    認定，被告復自承其於經營之前，並未向主管機關申請經營電子遊戲場業務之營
    利事業登記，足認被告已屬違反該條例之規定甚明。故被告所辯，尚非可採。本
    件事證已明，被告犯行洵堪認定。
三、查被告甲○○未依電子遊戲場業管理條例第十五條之規定，向主管機關辦理營利
    事業登記，即在所營之小吃店內擺設電動賭博機具與不特定之人賭博財物，核被
    告所為，係犯刑法第二百六十六條第一項前段普通賭博罪及電子遊戲場業管理條
    例第二十二條之罪。被告與綽號「阿凱」成年男子間就本案有犯意聯絡及行為分
    擔，均為共同正犯。被告未辦理營利事業登記，即自九十年十月中旬起至同年十
    一月五日止，在上址經營電子遊戲場業，因其犯罪，屬經營業務性質，僅成立一
    罪。被告被告先後多次賭博犯行，時間緊接，觸犯構成要件相同之罪名，顯係基
    於概括犯意反覆為之，為連續犯，應依刑法第五十六條之規定論以一罪，並加重
    其刑。被告以違反電子遊戲場業管理條例第十五條規定之方法，用以達犯連續賭
    博罪之目的，其所犯電子遊戲場業管理條例第二十二條之罪與刑法第二百六十六
    條第一項前段之罪間有方法目的之牽連關係，應從一重之電子遊戲場業管理條例
    第二十二條規定處斷。本件聲請人聲請簡易判決處刑書雖認被告僅犯刑法第二百
    六十六條第一項前段之賭博罪，但被告違反電子遊戲場業管理條例部分之犯罪事
    實，與前揭賭博罪論罪科刑之部分，有牽連犯之裁判上一罪之關係，並經到庭公
    訴人當庭追加此部分法條，則本院自得併予裁判，附此敘明。爰審酌被告之素行
    、犯罪之動機、目的、擺設賭博性電動機具僅一台、時間僅二十餘日即遭查獲，
    及擺設電動賭博機具助長社會賭風，被告犯罪後態度等一切情狀，量處如主文所
    示之刑，並諭知易科罰金之折算標準。
四、扣案之電動賭博機具「小瑪莉」一台（含ＩＣ板乙塊），係當場賭博之器具；扣
    案機具內賭資四千六百三十元，係賭檯內之財物，均應依刑法第二百六十六條第
    二項之規定宣告沒收。
據上論斷，應依刑事訴訟法第四百五十二條、第二百九十九條第一項前段、電子遊戲
場業管理條例第二十二條、刑法第十一條前段、刑法第二十八條、第五十六條、第二
百六十六條第一項前段、第二項、第五十五條、第四十一條第一項前段、罰金罰鍰提
高標準條例第一條前段、第二條，判決如主文。
本案經檢察官陳文哲到庭執行職務
中      華      民      國    九十一    年      五      月      九      日
                                   臺灣士林地方法院刑事第四庭
                                       法  官  王  俊  雄
右正本證明與原本無異。
如不服本判決，應於判決送達後十日內，向本院提出上訴狀。
                                       書記官  方  淩  貞
中      華      民      國    九十一    年      五      月    十五      日
附錄本案論罪科刑依據之法條全文：
電子遊戲場業管理條例第二十二條：
違反第十五條規定者，處行為人一年以下有期徒刑、拘役或科或併科新台幣五十萬元
以上二百五十萬元以下罰金。
刑法第二百六十六條第一項前段
在公共場所或公眾得出入之場所賭博財物者，處一千元以下罰金。但以供人暫時娛樂
之物為賭者，不在此限。
